【裁判字號】    89,訴,515
【裁判日期】    891031
【裁判案由】    違反毒品危害防制條例
【裁判全文】
臺灣屏東地方法院刑事判決                          八十九年度訴字第五一五號
    公  訴  人  臺灣屏東地方法院檢察署檢察官
    被      告  甲○○
    指定辯護人  本院公設辯護人  謝弘章
右列被告因違反毒品危害防制條例案件，經檢察官提起公訴（八十九年度偵字第九三
八號），本院判決如左：
    主  文
甲○○連續販賣第一級毒品，累犯，處有期徒刑捌年；褫奪公權陸年。
扣案之第一級毒品海洛因（驗後淨重壹點參柒公克）沒收銷燬之；00000000
00號行動電話壹支沒收；販賣毒品所得新台幣壹萬陸仟元沒收，如全部或一部不能
沒收時，以其財產抵償之。
    事  實
一、甲○○曾於民國（下同）八十三年間因肅清煙毒條例案件，經本院判處有期徒刑
    三年三月，於八十六年一月二十四日獲假釋出監，指揮書執畢日期為八十七年十
    月十三日，假釋期滿未經撤銷假釋。猶不知悔改，復基於營利之概括犯意，自八
    十八年十一月間起迄八十九年一月底止，以其所有之0000000000號行
    動電話為連絡工具，連續多次在屏東巿斯文里中華路五十八號住處舊市立游泳池
    附近，以新台幣（下同）三千至五千元不等之價格，販賣第一級毒品海洛因予吳
    沛儒施用四次，計販賣三千元二次，五千元二次，而於八十九年二月四日下午十
    三時許，由吳沛儒配合警方，佯為欲購買海洛因二千元，甲○○即攜毛重○．四
    公克之海洛因前往前揭中華路舊巿立游泳池附近售予吳沛儒，交易之際，為警當
    場查獲，除扣得該毛重０，四公克之海洛因及款項二千元外，另循至屏東巿中
    華路五十八號甲○○住處搜出毛重約一．四公克之海洛因二小包（合計三包海洛
    因送驗後淨重剩一．三七公克）及施打毒品所用針筒十四支。
二、案經屏東縣警察局內埔分局報請臺灣屏東地方法院檢察署檢察官偵查起訴。
    理  由
一、訊據被告矢口否認有前揭意圖營利，販賣海洛因予吳沛儒情事，惟查：
  （一）右揭事實業據被告於警訊及移送檢察官初訊時坦承不諱，被告於警訊時供稱
        ：「經警於八十九年二月四日下午十三時○分，在中華路舊游泳池前，查獲
        我正將海洛因一小包，以新台幣二千元之價，販賣給證人吳沛儒，而為警當
        場獲，並扣得海洛因一小包（毛重○．四公克）。」又稱：「我約只販賣給
        她（指吳沛儒）五－六次。」「於八十八年九月份開始販賣給她，每次都是
        她打我的行動電話0000000000號與我連絡，我們在約定地點（均
        在屏東市舊游泳池前交易」（見八十九年二月四、五日警訊筆錄）。而於檢
        察官初訊時訊問其販賣海洛因予吳沛儒幾次，亦供稱：「五、六次，半年多
        前開始賣她，每次一至二千元，均是海洛因，她都打手機給我，約在游泳池
        前交貨，最後一次就是被查獲的時間，賣她二千元，○．四公克。」「確實
        販賣她五、六次。」等語（見八十九年二月五日偵查筆錄）。互核被告於前
        揭警、偵訊所供，大致吻合，而被告於八十三年間即有施用毒品前科，當知
        販賣毒品之刑罰極重，自無輕率坦承之理，而其嗣後之否認，應認係避就之
        詞，難為可採。
  （二）據證人吳沛儒於審理中結稱：自八十八年十一月間至八十九年一月底止，總
        共向被告買四次海洛因，計三千元二次，五千元二次，而八十八年二月四日
        配合警方佯向被告以二千元買第五次，為警當場查獲等語。核與其於偵查中
        所證亦相符合，並與被告於警訊及檢察官初訊時所供亦無大出入（除金額外
        ），而該證人向被告所購買海洛因之次數及金額，互核證人於偵查及本院中
        之證詞，當應認證人於審理中所證述為可採。
  （三）此外，復有被告所有之海洛因（驗後淨重一．三七公克）及當時交易款二千
        元與0000000000號行動電話一支扣案可證，該海洛因部分業經本
        院送法務部調查局檢驗結果，亦驗出確係第一級毒品海洛因無誤，有檢驗報
        告單一份附卷可稽。
  （四）近來政府為杜絕毒品之氾濫，對於查緝施用及販賣毒品之工作，無不嚴加執
        行，販賣毒品罪又係重罪，設若無利可圖，衡情一般持有毒品之人當無輕易
        將所持有之安非他命轉讓他人而甘冒於再次向他人購買時，而有被查獲移送
        法辦之危險之理，足證被告出售毒品顯有圖利之意圖，應堪認定。
  （五）綜上所述，被告販賣海洛因予吳沛儒之事證己臻明確，其犯行可堪認定。
二、查海洛因係毒品危害防制條例第二條第二項第一款所稱之第一級毒品，不得持有
    、販賣，被告竟持以販賣，核被告所為，係犯毒品危害防制條例第四條第一項之
    販賣第一級毒品罪。至其於八十八年二月四日第五次販賣海洛因予吳沛儒之行為
    ，參酌八十四年台覆字第二八八號判決要旨：「警員張○義為便利破案，佯向被
    告購買海洛因，其主觀上並無買受之意思，被告此部分似應成立販賣毒品未遂罪
    ，又該警員交付之三十六萬元，係為便利破案而佯裝購買海洛因所交付，似難認
    係被告犯罪所得之物，原判決遽予宣告沒收，自有未洽。」查本件證人吳沛儒第
    五次向被告購買海洛因係配合警方蒐證，證人主觀上並無買受之意思，雙方不能
    真正完成買賣之行為，故被告第五次之販賣行為，所犯為同條第五項之販賣第一
    級毒品未遂罪。被告先後所為四次販賣第一級毒品既遂及一次未遂之行為，時間
    緊接，所犯罪名相同，僅既、未遂狀態有別，顯係出於概括之犯意為之，為連續
    犯，爰依刑法第五十六條之規定以一罪論（因被告所犯為最輕本刑無期徒刑及死
    刑之罪，依刑法第六十四條第一項及第六十五條第一項之規定，不得加重）。
    又被告持有第一級毒品海洛因之低度行為已被其販賣之高度行為所吸收，不另論
    罪。再被告於八十三年間因肅清煙毒條例案件，經本院判處有期徒刑三年三月，
    於八十六年一月二十四日獲假釋出監，指揮書執畢日期為八十七年十月十三日，
    假釋期滿未經撤銷假釋。有臺灣屏東地方法院檢察署刑案資料查註紀錄表及臺灣
    高等法院被告全國前案紀錄表各乙件附卷可稽，其於五年之內，再犯本件有期徒
    刑以上之罪，為累犯，應依刑法第四十七條之規定加重其刑，惟因被告所犯為最
    輕本刑為無期徒刑及死刑之罪，依刑法第六十四條第一項及第六十五條第一項之
    規定，自不得加重，合併敘明。
三、爰審酌被告販賣海洛因予他人施用，固戕害他人之身心，惟念其對重典之認識未
    夠深切，且販賣所得僅一萬六千元，數量尚微，非與一般毒販大盤商販賣毒品之
    數量達數公斤以上之危害情形可相比擬，而販賣海洛因之法定最低刑度為無期徒
    刑，茲因科處被告該最低刑猶嫌過重，誠屬情輕法重，衡情尚有可憫恕之處，爰
    依刑法第五十九條規定減輕其法定刑。審酌被告貪圖己利，販賣毒品海洛因予他
    人施用，戕害他人身心健康至鉅，且其曾違反肅清煙毒條例案件，素行不良，及
    其犯罪後態度等一切情狀，爰量處如主文所示之刑，以示懲儆。並依被告所犯販
    賣第一級毒品之性質，本院認有褫奪公權之必要，併宣告褫奪公權六年。而被告
    先後被查獲所扣得之海洛因三包（合併送驗，計淨重一‧三七公克，包裝重○‧
    四八公克，純度百分之四七．八九，純質淨重○‧六六公克），為毒品危害防制
    條例所規定之第一級毒品，爰依同法第十八條第一項前段規定沒收銷燬之，至因
    檢驗而耗損部分，爰不為沒收銷燬之諭知。被告販賣海洛因四次所得共計一萬六
    千元（最後一次二千元難認係犯罪所得，故不予沒收），雖未扣案，仍應依毒品
    危害防制條例第十九條第一項之規定沒收之，如全部或一部不能沒收時，因係現
    款，故應以其財產抵償之。扣案之0000000000號行動電話一支則為被
    告販賣第一級毒品時用以聯絡之物，為供犯罪所用之物，屬被告所有，爰依刑法
    第三十八條第一項第二款之規定沒收之。至於扣案之注射針筒十四支為被告施用
    毒品之工具，與本案無涉，爰不為沒收之諭知，宜由檢察官另為適法之處理，併
    予敘明。
據上論斷，應依刑事訴訟法第二百九十九條第一項前段，毒品危害防制條例第四條第
一項、第十八條第一項、第十九條第一項，刑法第十一條、第五十六條、第四十七條
、第五十九條、第六十五條第二項、第三十七條第二項、第三十八條第一項第二款，
判決如主文。
中      華      民      國      八十九      年      十    月  三十一  日
                                      臺灣屏東地方法院刑事第一庭
                                          法  官  夏  金  郎
右正本證明與原本無異。
對於本判決如有不服應於收受送達後十日內向本院提出上訴書狀上訴於台灣高等法院
高雄分院並按他造當事人之人數附具繕本。
                                          書記官   謝博興
中      華      民      國      八十九      年      十    月  三十一  日
附錄論罪法條：
毒品危害防制條例第四條第一項：
製造、運輸、販賣第一級毒品者，處死刑或無期徒刑；處無期徒刑者，得併科新台幣
一千萬元以下罰金。


司法院資訊處製作；財團法人民間司法改革基金會備份。
